【裁判字號】    97,易,917
【裁判日期】    971008
【裁判案由】    竊盜
【裁判全文】
臺灣士林地方法院刑事判決
公  訴  人  臺灣士林地方法院檢察署檢察官
被      告  甲○○
                      3樓現.
上列被告因竊盜案件，經檢察官提起公訴（九十七年度偵字第二
五八五號、第五一０七號），本院判決如下：
        主  文
甲○○共同犯刑法第三百二十一條第一項第二款之罪，未遂，累
犯，處有期徒刑壹年肆月。
        事  實
一、甲○○前於民國（下同）八十九年間，因竊盜案件，經臺灣
    臺東地方法院以八十九年度易字第四五六號判決判處有期徒
    刑十月確定，於九十四年四月十四日縮刑期滿執行完畢。
二、詎猶不知悔改，竟與乙○○（通緝中，另行審結）共同基於
    意圖為自己不法所有之犯意聯絡，於民國（下同）九十六年
    十二月二十六日上午十時許，由甲○○駕駛其母親黃秀枝所
    有車牌號碼EY－0853號自小客車搭載乙○○至臺北縣淡水鎮
    山子頂二一號旁丙○○所設置之集料場後，二人經由集料場
    外側鐵片圈圍圍牆中間之鐵網鐵門下方縫隙，踰越門扇侵入
    集料場內（侵入附連圍繞土地罪部分未據告訴），共同以徒
    手搬運之方式竊取丙○○所有之板模鐵柱一支，欲自鐵門縫
    隙下送出之際，當場為丙○○發現喝止，旋丟下鐵柱鑽出鐵
    門駕車逃離現場而未得手。嗣因丙○○抄錄車牌號碼報警循
    線查獲上情。
二、案經臺北縣政府警察局淡水分局報告及臺灣士林地方法院檢
    察署檢察官偵查起訴。
        理  由
一、程序方面
  (一)按證人、鑑定人依法應具結而未具結者，其證言或鑑定意見
    ，不得作為證據；又被告以外之人於偵查中向檢察官所為之
    陳述，除顯有不可信之情況者外，得為證據，刑事訴訟法第
    一百五十八條之三、第一百五十九條之一第二項分別定有明
    文。次按刑事審判上之共同被告，係為訴訟經濟等原因，由
    檢察官或自訴人合併或追加起訴，或由法院合併審判所形成
    ，其間各別被告及犯罪事實仍獨立存在。故共同被告對於其
    他共同被告之案件而言，為被告以外之第三人，本質上屬於
    證人（最高法院九十四年度臺上字第五九四一號判決要旨參
    照）。查證人即同案被告乙○○與被告甲○○於本案乃共同
    被告關係，證人乙○○於偵查中所為之證述，之於被告甲○○係屬被告以外之人於審判外之陳述，合先敘明。然證人乙○○以及證人即被害人丙○○於偵查中向檢察官所為之證述
    ，已經法定具結程序以擔保其等證言之可信性者，且其等於
    證述過程中亦有全程錄音，復未受到任何強暴、脅迫或其他
    不正方法而有任何顯不可信之情，且經被告甲○○當場聽聞
    並表示意見，揆諸前開法條規定，自有證據能力。
  (二)復按被告以外之人於審判外之陳述，雖不符前四條之規定，
    而經當事人於審判程序同意作為證據，法院審酌該言詞陳述
    或書面陳述作成時之情況，認為適當者，亦得為證據。當事
    人、代理人或辯護人於法院調查證據時，知有第一百五十九
    條第一項不得為證據之情形，而未於言詞辯論終結前聲明異
    議者，視為有前項之同意，刑事訴訟法第一百五十九條之五
    定有明文。查證人丙○○、黃秀枝於警詢所為之證述，業經
    檢察官、被告於本院九十七年八月十二日準備程序時對前開
    證據方法之證據能力表示無意見，並於本院同年九月二十四
    日審理期日進行調查證據時不爭執其證據能力，而本院考量
    前開證人黃秀枝與被告係母子關係，被告丙○○雖係被害人
    ，但其等於警詢證述時均有全程錄音，所述亦屬其等親身經
    驗之事，更未受到任何強暴、脅迫或其他不正方法而顯有不
    可信之情，因而本院審酌前列證人於警詢所為證述之作成情
    況，應屬適當，而得採為證據，附此敘明。
二、得心證之理由
  (一)訊據被告就前開犯罪事實，固坦承於九十六年十二月二十六
    日上午十時許，有駕車搭載乙○○至案發地點，但否認有何
    竊盜行為，於警偵訊時先辯稱至現場停車讓乙○○下車小便
    ，並沒有下車，嗣於本院準備程序時改稱：當日搭載乙○○
    前往臺北縣淡水鎮山子頂十四號探訪父親未遇，旋開車下山
    ，途經案發地點時，因見案發地點位處郊外，沒有圈圍，亦
    未豎立告示牌彰顯為私人物品，故與乙○○下車，並告知乙○○可進入拿取物品，遂由乙○○經由鐵門下方縫隙進入搬
    運一支放在地上之鐵柱，其則站立於鐵門外，未幾，有人詢
    問為何竊取其所有物品，我解釋以為是他人不要之物品云云
    。
  (二)然據證人即共同被告乙○○於偵查中證稱：當日途經案發地
    點時，鐵門是關著的，我從鐵門下方縫隙鑽進去，竊取鐵柱
    準備由鐵門下方推出，被告負責接應，尚未搬上車即為屋主
    發現等語明確，核與證人即被害人丙○○於本院審理時證述
    ：我抵達案發現場時，當場發現被告與證人乙○○在集料場
    內即鐵門內側，集料場之鐵門是上鎖著，他們二人正準備將
    鐵柱由鐵門下方徒手推出，我站在鐵門外面詢問為何拿我的
    物品，被告稱是老闆叫他來載的，便佯裝要打電話叫老闆過
    來，二人隨即將鐵柱放置在鐵門下方地面上，旋由鐵門下方
    縫隙鑽出駕車離去，我有抄錄車牌號碼，集料場內放置有鐵
    柱、板模等物品，均一捆一捆整齊堆置以方便吊車吊取，外
    觀看起來很新，整理得很好，案發前不認識被告，我已經忘
    記當日被告之穿著，但在派出所時就指認出被告，可以確定
    當日在場竊取鐵柱之人就是被告等語大致相符。查證人乙○○乃被告之受雇人，案發當日又一同前往探視被告父親，戶
    籍亦設在被告住所內，業據被告供明在卷，足徵二人交情頗
    深，證人乙○○應無構陷被告之理，而證人丙○○與被告於
    案發前素昧平生，因有抄錄車牌，經警追查係證人黃秀枝所
    有之自客小車，再由車籍資料及證人黃秀枝之證述查出當日
    係由被告使用該車輛，始通知被告到案說明，而證人丙○○
    於警詢時亦由口卡資料指認被告涉案，換言之，證人丙○○
    乃憑親身經歷所為前開證述，並無誣賴被告之動機，且證人
    乙○○、丙○○前開證述情節大致相符，足證二人所證應屬
    事實而可採信。
  (三)復參以被告於九十七年二月二十一日警詢時供稱其駕車搭載
    證人乙○○行經山子頂二一號時，乙○○稱要小便，遂停車
    讓乙○○下車，回來時乙○○手中即拿有一支鎖柱子的R管
    ，剛好被失主看到云云。於翌日偵查時亦供稱乙○○下車小
    便，其在車上等待，乙○○回來時手上拿了一支鐵柱，後來
    就有人來說我們偷東西云云。於本院準備程序則改稱會將車
    子停在案發地點，係因為其看該地點位處荒郊野外，又沒有
    圍起來，也沒有告示牌說是私人物品，現場雖有鐵網但是下
    面有空洞，所以就跟乙○○下車，我跟乙○○說那裡看起來
    向人家不要的東西像是廢棄物我們進去拿東西，乙○○就從
    鐵門下面的縫隙鑽進去，我看乙○○手中拿一個人家放在地
    上的鐵拐，當時我站在鐵門外面，後來有一臺車上來說們要
    偷搬他的東西，我跟他解釋說我以為那是人家不要的東西云
    云，換言之，被告從一開始否認有下車，到承認有與乙○○
    一起下車至集料場旁，並告知乙○○可進入集料場拿取鐵柱
    ，乙○○亦隨即進入並竊取鐵柱一支，嗣因失主到場而未得
    手等節，益證證人乙○○、丙○○前開所證非虛，是以，相
    互參照被告之供述以及證人乙○○、丙○○證述情節，足證
    被告確與證人乙○○有進入證人丙○○所設置之集料場竊取
    鐵柱一支，尚未得手之際即為證人丙○○所發現。
  (四)雖被告抗辯之前曾與證人乙○○打架而記恨一節，然被告與
    證人乙○○之情誼頗深，且被告於本院準備程序之供述情節
    核與證人乙○○前開證述亦大致相符，已見前述，況此部分
    抗辯僅係被告單純臆測之詞而難採信。被告又抗辯證人乙○○在水源派出所製作警詢筆錄時，當時證人丙○○警告乙○○要供出被告涉案，其有錄音云云，惟查證人乙○○並未經
    警察查獲而製作警詢筆錄，反係被告於警詢中供出係證人乙○○在案發現場拿取證人丙○○之鐵柱，並指認證人乙○○
    一節，此觀之被告九十七年二月二十一日警詢筆錄及指認筆
    錄即明（偵查卷第三三至三六頁），檢察官甫以關係人身分
    傳訊證人乙○○於九十七年三月十九日到庭，並以證人身分
    訊問，此有檢察官辦案進行單、臺灣士林地方法院檢察署點
    名單、送達證書及九十七年三月十九日偵查筆錄各一份在卷
    可參（偵查卷第四０至四九頁），易言之，證人乙○○從未
    製作警詢筆錄，亦未於證人丙○○於九十六年十二月二十六
    日製作警詢筆錄時同時在場，被告前開抗辯顯與事實不符而
    不足採，更證被告係為脫免罪責，無中生有憑空捏造飾詞狡
    辯，毫無悛悔之意。
  (五)被告復抗辯若證人丙○○有親眼目睹其在場竊取物品，理應
    對其當日穿著記憶深刻云云，然查，證人丙○○乃因當日要
    出料，偶然到案發現場查看，一下車即看見被告及證人乙○○在集料場內，徒手搬運鐵柱，立即喝止詢問，被告及證人
    乙○○旋即趁機駕車離去，被告與證人丙○○在案發地點相
    遇及短暫交談時間不過數秒至數分鐘，甚為短暫，證人丙○○忙著詢問被告為何拿取其物品，記憶其樣貌及抄錄車牌，
    並未特別注意其穿著，且案發迄今已逾近十個月，證人丙○○對被告當日穿著樣式、花色遺忘，是所當然，而不違常情
    ，尚難以證人丙○○遺忘被告穿著即遽認證人丙○○前開證
    詞不可採信。
  (六)被告再抗辯如有證人丙○○所稱其徒手搬運鐵柱之情，該鐵
    柱應留有其指紋，聲請勘驗一情。查案發迄今業已逾十個月
    ，現場情狀已有所變動，況案發現場乃露天堆置之集料場，
    因風吹、日曬、雨淋、罩霧等天氣因素以均會影響指紋之存
    否，又因時日更迭已無法還原現狀，而無勘驗之必要，但尚
    不能以無法勘驗即推認證人乙○○及丙○○前開證述與事實
    不符，因此，被告前開抗辯，亦難照採。
  (七)被告另抗辯因見案發地點位處郊外，沒有圈圍，亦未豎立告
    示牌彰顯為私人物品云云，然據證人乙○○、丙○○證述現
    場設有鐵門並上鎖，被告及證人乙○○均係經由鐵門下方縫
    隙鑽入集料場，再參以案發當時之現場照片（偵查卷第二０
    至二二頁）所示，現場確有圈圍，並設有鐵門及上鎖，現場
    鐵柱、板模等物品均分門別類整齊堆疊放置，亦無雜草叢生
    、髒亂不堪等情，因此，依此客觀情況，顯而易見該集料場
    內之鐵柱、板模等物品乃有主物，而非廢棄物，因此，被告
    前開所辯亦屬事後卸責之詞，要難採信。
  (八)至證人丙○○於本院審理時證稱被告與證人乙○○二人共同
    竊取搬運鐵柱共計四支一情，因與證人乙○○證述以及被告
    前開供述搬運鐵柱一支之數量有所出入，故以採取證人乙○○所述最有利被告之數量以為認定。綜上各節以觀，被告與
    證人乙○○共同踰越門扇竊取證人丙○○所有之鐵柱一支，
    尚未得手即為證人丙○○發現之犯行，事證已臻明確，被告
    犯行已堪認定。
三、認罪科刑
  (一)核被告前開所為係犯刑法第三百二十一條第一項第二款之踰
    越門扇加重竊盜未遂罪。按刑法上竊盜罪既遂未遂區分之標
    準，係採權力支配說，即行為人將竊盜之客體，移入一己實
    力支配之下者為既遂，若著手於竊盜，而尚未脫離他人之持
    有，或未移入一己實力支配之下者，則為未遂（最高法院八
    十四年度臺上字第二二五六號判決要旨參照）。觀之被告所
    搬運之鐵柱重達十公斤，長度數公尺，並非微小物品，雖已
    著手搬運鐵柱，且仍處在證人丙○○所設置之集料場內，集
    料場外圍尚有鐵片圈圍及鐵門上鎖，故難謂所竊取之鐵柱已
    移入被告之實力支配範圍內，因此，公訴人認被告前開犯行
    已達既遂之程度，容有誤會，而被告已著手於犯罪行為之實
    行而不遂，為未遂犯，應依刑法第二十五條第二項規定減輕
    其刑。其次，被告與乙○○就前開犯行有犯意聯絡與行為分
    擔，應論以共同正犯。
  (二)又查，被告有前開犯罪事實欄所載之前科，此有臺灣高等法
    院被告前案紀錄表及臺灣士林地方法院檢察署刑案資料查註
    紀錄表各一件在卷可稽，其受有期徒刑執行完畢後五年內故
    意再犯本件有期徒刑以上之罪，為累犯，依法應加重其刑，
    並依刑法第七十一條之規定先加後減之。
  (三)爰審酌被告於七十九年間、八十五年至八十七年間、八十九
    年間均有因竊盜案件，經法院判決科刑之素行，有前開臺灣
    高等法院被告前案紀錄表及臺灣士林地方法院檢察署刑案資
    料查註紀錄表在卷可佐，顯見被告並未因前案科刑判決及入
    監執行，而記取教訓，法治觀念淡薄，並考量被告正值壯年
    ，卻不思以正當途徑賺取所需，惡性非輕，暨其途經案發地
    點臨時起意之犯罪動機、犯罪手段尚屬和平、所竊物品價值
    非鉅、參與本件犯罪之程度與情節、犯後否認犯行飾詞狡辯
    卸責毫無悔改之意等一切情狀，應量處如主文所示之刑，以
    資懲儆。
四、據上論斷，應依刑事訴訟法第二百九十九條第一項前段，刑
    法第二十八條、第三百二十一條第一項第二款、第二十五條
    第二項、第四十七條第一項，判決如主文。
五、本案經檢察官簡志龍到庭執行職務。
中    華    民    國    97    年    10    月    8     日
                  刑事第三庭  法  官      黃欣怡
以上正本證明與原本無異。
如不服本判決，應於收受送達後10日內向本院提出上訴書狀，其
未敘述上訴之理由者並得於提起上訴後20日內向本院補提理由書
（均須按他造當事人之人數附繕本）。
                              書記官      陳慧玲
中    華    民    國    97    年    10    月    9     日
附錄本案論罪科刑法條：
中華民國刑法第321條
犯竊盜罪而有左列情形之一者，處六月以上、五年以下有期徒刑
：
一、於夜間侵入住宅或有人居住之建築物、船艦或隱匿其內而犯
    之者。
二、毀越門扇、牆垣或其他安全設備而犯之者。
三、攜帶兇器而犯之者。
四、結夥三人以上而犯之者。
五、乘火災、水災或其他災害之際而犯之者。
六、在車站或埠頭而犯之者。
前項之未遂犯罰之。


司法院資訊處製作；財團法人民間司法改革基金會備份。
